臺灣高等法院民事判決　　　　　　　　　　　　　　　九十三年度上易字第三三號
　　上　訴　人　元內實業有限公司
　　法定代理人　李榮森
　　被上訴人　　聚益化學工業股份有限公司
　　法定代理人　何榮欽
　　訴訟代理人　鄭朝興
右當事人間請求給付貨款事件，上訴人對於中華民國九十二年十月二十四日臺灣新竹
地方法院九十二年度訴字第四三九號第一審判決提起上訴，經本院於九十三年四月二
十日言詞辯論終結，判決如左：
    主      文
上訴駁回。
第二審訴訟費用由上訴人負擔。
    事實及理由
一、本件上訴人經合法通知，未於言詞辯論期日到場，核無民事訴訟法第三百八十六
    條所列各款情形，爰依被上訴人之聲請，由其一造辯論而為判決。
二、被上訴人於原審起訴主張：上訴人前向被上訴人購買化學原料，約定交貨後付款
    ，上訴人共向被上訴人購買二批化學原料，價款分別為新台幣（下同）六十六萬
    七千八百元及八十四萬五千八百八十元，惟上訴人僅給付六十三萬元後，即未再
    給付任何貨款，至今仍積欠八十八萬三千六百八十元未支付，被上訴人屢經催促
    上訴人清償，均未獲置理，為此依據買賣法律關係，請求上訴人給付貨款云云。
    並聲明：上訴駁回。（原審為上訴人全部敗訴之判決，上訴人不服，提起上訴）
    。
三、被上訴人則以：上訴人所購之上開化學原料，於民國（下同）九十一年十月及十
    一月交貨，同年十一月二十五日發現貨物因貼有被上訴人公司之麥頭而有瑕疵，
    致上開貨物運送至中國大陸時，因麥頭上之所有人名稱為被上訴人與提單上貨物
    所有人為上訴人非同一人，中國大陸海關認為有走私之嫌，因而查扣上開貨物。
    嗣上訴人委託在中國大陸之貿易公司，以人民幣之費用向中國大陸海關斡旋及繳
    納罰金，才使海關人員放行上訴人所購之化學原料，不再深入追查，上訴人始領
    得所購之化學原料，但已損失人民幣十萬元，而且被上訴人蓄意在貨品上貼上原
    告公司之資料，亦造成上訴人之客戶直接向被上訴人訂貨，使上訴人蒙受損失。
    嗣後於九十一年十二月中旬，經向被上訴人公司告知上開事件，該公司的總經理
    張煌也承認貼麥頭是不當的行為，願意賠償，並將在未來的貨款內減價作為賠償
    。但九十二年一月間，被上訴人傳真訂貨合約書，因上訴人不同意合約內容就未
    再訂貨往來，而在九十二年一月份時，被上訴人的訴訟代理人鄭朝興亦曾在電話
    中承諾，免除上訴人給付剩餘貨款之義務。故上訴人已無給付貨款之義務，被上
    訴人起訴請求上訴人給付貨款為無理由。另被上訴人提供之貨物，經上訴人客戶
    使用後產生皮捲及面料與發泡料剝離的現象，被上訴人提供的貨物有瑕疵等語抗
    辯。並聲明：(一)原判決廢棄。(二)被上訴人於原審之訴駁回。
四、被上訴人主張：上訴人向被上訴人購買二批化學原料，價款為六十六萬七千八百
    元及八十四萬五千八百八十元及上訴人僅給付六十三萬元部分之事實，為兩造所
    不爭執，並有統一發票、報價單、外銷訂貨單、訂艙通知單、毒性化學物質單次
    運送聯單各二紙、支票乙紙（以上皆影本）為證，堪信為真實。
五、上訴人抗辯：被上訴人違反買賣約定在貨品上貼用被上訴人公司之麥頭部分，亦
    為被上訴人所不爭執，亦堪採信。按物之出賣人對於買受人，應擔保其物依第三
    百七十三條之規定危險移轉於買受人時無滅失或減少其價值之瑕疵，亦無滅失或
    減少其通常效用或契約預定效用之瑕疵，民法第三百五十四條前段定有明文。被
    上訴人雖違反兩造約定，貼上被上訴人公司之麥頭，但此行為並非被上訴人所提
    供之貨品有何滅失或減少價值之瑕疵，或貨品有滅失、減少通常效用，或契約預
    定之效用，故應認為被上訴人雖有違反兩造約定之行為，但並非貨物之瑕疵，上
    訴人抗辯：因貨品上貼用被上訴人公司之麥頭而認為是貨品瑕疵云云，並無理由
    。
六、上訴人抗辯：被上訴人提供之貨物，經上訴人客戶使用後產生皮捲及面料與發泡
    料剝離的現象，認為被上訴人提供的貨物有瑕疵云云。按當事人主張有利於己之
    事實者，就其事實有舉證之責任，民事訴訟法第二百七十七條前段定有明文。上
    訴人雖主張：上訴人向被上訴人購買用以製作人工皮革之原料數批，再將該原料
    轉售與訴外人中國大陸浙江省平陽縣綠彩皮革廠，詎料，被上訴人提供與上訴人
    之原料有瑕疵，致使上訴人之買受人即訴外人中國大陸浙江省平陽縣綠彩皮革廠
    使用該原料製作生產之人工皮革發生中間層剝離之瑕疵云云，並提出訴外人中國
    大陸浙江省平陽縣綠彩皮革廠來函為證。惟查：按「在大陸地區製作之文書，
    經行政院設立或指定之機構或委託之民間團體驗證者，推定為真正」，臺灣地區
    與大陸地區人民關係條例第七條定有明文。被上訴人否認浙江省平陽縣綠彩皮革
    廠來函之真正，上訴人未經海基會之驗證，自無法證明該來函為真正。被上訴
    人提供之原料是否有瑕疵，係屬鑑定事項，浙江省平陽縣綠彩皮革廠為利害關係
    人。按「鑑定人由受訴法院選任，並定其人數」，民事訴訟法第三百二十六條第
    一項定有明文。選任鑑定人係屬法院之權限，本院認浙江省平陽縣綠彩皮革廠不
    適合擔任鑑定人。上訴人提出之人工皮革，被上訴人否認係由其原料加工所製
    成，上訴人並未舉證以實其說，自不足採。加工過之皮革縱有瑕疵，因經加工
    程序，究係原料瑕疵？或係加工瑕疵？仍須證明，而被上訴人提供的之原料已全
    部製成成品，而無留存等情，業據上訴人陳述明確，上訴人亦否認其原料有瑕疵
    ，上訴人並未舉證以實其說。上訴人雖請求法院「依職權」鑑定，惟原料既已用
    罄，已無從鑑定，故無鑑定必要。上訴人就被上訴人提供之化學原料有瑕疵乙
    事，並未盡其舉證責任，故上訴人此部分之抗辯，不足採信。
七、上訴人另抗辯，其在九十一年十一月十五日向被上訴人公司反應貼用被上訴人公
    司麥頭造成其損害之情，被上訴人公司並答應在未來的貨款內減價賠償上訴人，
    但因上訴人不同意原告提出之合約書內容，因此，並沒有再繼續訂貨，嗣後被上
    訴人之訴訟代理人同意免除上訴人給付剩餘貨款之義務云云。然查，上訴人上開
    抗辯之內容，就上訴人如繼續向被上訴人訂貨，被上訴人同意減價部分，為被上
    訴人所不爭執，並提出合約書初稿為證，堪信為真。但就價金減少部分，則為被
    上訴人所否認，被上訴人主張：並非賠償，僅係被上訴人考慮往後之商機所作之
    退讓，被上訴人同意上訴人如繼續訂貨時將減少價金部分等語，上訴人對於被上
    訴人訴訟代理人同意不必繼續定貨，即免除貨款給付乙節，並未舉證以實其說，
    上訴人此部分之抗辯，不足採信。
八、上訴人又抗辯，因被上訴人違反約定，貼用被上訴人公司麥頭，以致遭中國大陸
    海關查扣，嗣經付出人民幣十萬元始得自海關提領貨物，被上訴人違反約定造成
    上訴人損失十萬元人民幣云云。惟為被上訴人所否認，上訴人並未舉證以實其說
    ，自不足採。
九、兩造成立之買買關係，被上訴人既已履行其交付貨物之義務，上訴人自負給付價
    款之義務。且按給付有確定期限者，債務人自期限屆滿時起，負遲延責任；又按
    遲延之債務，以支付金錢為標的者，債權人得請求依法定利率計算之遲延利息，
    民法第二百二十九條第一項、第二百三十三條第一項定有明文。查兩造約定貨物
    交付後即應付貨款，而貨物已在九十一年十月八日、九十一年十一月十五日交付
    ，為兩造所不爭執，並有統一發票可稽。故自貨物交付後，上訴人即有給付貨款
    之義務，而上訴人未履行其給付價金之責任，依據上開規定自應負遲延之責。從
    而，被上訴人依據兩造之買賣法律關係，請求上訴人給付剩餘之價款八十八萬三
    千六百八十元及自九十二年三月十三日起至清償日按法定利率即年息百分之五計
    算之遲延利息，為有理由，應予以准許。
十、上訴人於原審請求傳訊其總經理張晃、業務經理鄭朝興證明前開原料有瑕疵云云
    。惟查系爭原料是否有瑕疵，屬鑑定事項，而選任鑑定人屬法院職權，已如前述
    ，本院認上訴人之總經理張晃、業務經理鄭朝興與上訴人有利害關係，不適合擔
    任鑑定人，故無傳訊必要。本件事證已臻明確，兩造其餘攻擊、防禦方法及所舉
    證據，無礙勝負之判斷，爰不一一論列，附此敘明。
十一、綜上所述，被上訴人主張為可採，上訴人所辯為無可取。從而，被上訴人本於
      買賣之法律關係，請求上訴人給付剩餘之價款八十八萬三千六百八十元及自九
      十二年三月十三日起至清償日按法定利率即年息百分之五計算之遲延利息，為
      有理由，應予以准許。原審判命上訴人如數給付，於法並無不合。上訴意旨指
      摘原判決不當，求予廢棄改判，為無理由，應予駁回。
十二、據上論結，本件上訴為無理由，依民事訴訟法第三百八十五條第一項前段、第
      四百四十九條第一項、第七十八條，判決如主文。
中　　　華　　　民　　　國　　九十三　　年　　　五　　　月　  　四  　　日
                              民事第六庭
                                  審判長法  官　林　丁　寶
                                        法  官  陳　博　享
                                        法  官  林　恩　山
正本係照原本作成。
不得上訴。
中　　　華　　　民　　　國　　九十三　　年　　　五　　　月　　　五　　　日
　　　　　　　　　　　　　　　　　　　　書記官　周　淑　靜
